【裁判字號】    97,消債更,951
【裁判日期】    980630
【裁判案由】    更生事件
【裁判全文】
臺灣臺北地方法院民事裁定           97年度消債更字第951號
聲  請  人
即  債務人  甲○○
代  理  人  李詩楷律師
上列當事人因消費者債務清理事件聲請更生與保全處分，本院裁
定如下：
    主  文
更生及保全處分之聲請駁回。
聲請費用由聲請人負擔。
    理  由
一、按債務人對於金融機構因消費借貸、自用住宅借款、信用卡
    或現金卡契約而負債務，在聲請更生或清算前，應提出債權
    人清冊，以書面向最大債權金融機構請求協商債務清償方案
    ，並表明共同協商之意旨，消費者債務清理條例（下稱本條
    例）第151 條第1 項定有明文。又聲請更生或清算不合程式
    或不備其他要件者，法院應以裁定駁回之。但其情形可以補
    正者，法院應定期間先命補正，復為本條例第8 條所明定。
    另債務人不能清償債務或有不能清償之虞者，得依本條例所
    定更生或清算程序，清理其債務，本條例第3 條亦定有明文
    。再本條例為兼顧債權人、債務人雙方之利益，使陷於經濟
    上困境之消費者得以清理債務，採重建型之更生及清算型之
    清算程序雙軌制，利用此兩種程序妥適調整債務人與債權人
    及其他利害關係人間之權利義務關係，保障債權人獲得公平
    受償，並謀求消費者經濟生活之更生機會。且債務人受法院
    裁定開始更生或清算程序者，其生活、資格、權利等均將受
    限制，該等程序係債務清理之最後手段，於債務人無法與債
    權人協商時，始適用更生或清算程序清理其債務。固協商前
    置程序之意旨，在使金融機構與債務人就特定種類之債務清
    理事務上，利用法院程序外解決之協商機制，為迅速有效之
    自主性解決。而此一程序之進行，有賴當事人間之協力配合
    ，本於誠信為基礎，形成債務清理之共識，各當事人自兼負
    有最大的誠實協力義務，以形成協商成立。
二、聲請意旨略以：聲請人主張其有不能清償債務之情事，其曾
    與最大債權銀行萬泰銀行進行協商，因萬泰銀行要求將每月
    遭強制執行之薪資3 分之1 即新台幣（下同）10,000元作為
    每月償還金額，分180期清償，惟其月薪扣除該10,000 元及
    勞健保費用後，不足以維持其基本生活，故未就該方案達成
    協議，萬泰銀行嗣後又提出每月償還4,000 元零利率，先償
    還72期，待72期清償完畢再另行協商，惟萬泰銀行未告知如
    接受該協商條件，是否撤銷扣薪強制執行，致協商不成立，
    又其無擔保或無優先權之債務總額未逾1200萬元，亦未經法
    院裁定開始清算程序或宣告破產。爰聲請更生云云。
三、經查，聲請人主張其曾於民國97年5 月向萬泰銀行申請前置
    協商，萬泰銀行提出之協商條件係以其遭強制執行扣薪3 分
    之1 即每月10,000元分180 期償還債務，然因聲請人無法負
    擔而拒絕，萬泰銀行另提出每月還款4,000 元，待清償72期
    後再另行協商，聲請人仍拒絕致協商不成立等情，有前置協
    商不成立通知書、並經萬泰銀行函覆本院且提出債清課服紀
    錄在卷可按，堪信為真實。次查，聲請人於95、96年之收入
    分別為440,347 元、474,533 元，聲請前2 年內必要支出為
    520,240 元乙情，有聲請人95、96年度綜合所得稅各類所得
    資料清單、財產及收入狀況說明書在卷可按，堪可認定。已
    徵聲請人於95、96年間，平均每月收入為38,120元，聲請前
    2 年平均每月必要支出為21,677元。則聲請人每月平均收入
    扣除必要支出尚餘16,443元，應堪認定。已徵聲請人每月所
    餘金錢堪足清償上開協商金額10,000元，而無不能清償之情
    事。則債務人顯然並無參與前置協商之誠意，亦堪認定。
四、綜上所述，聲請人既無參與前置協商之誠意，且更生之聲請
    ，係責任財產制度下最後之手段，須以債務人實質上已不能
    清償者為限，此乃本條例第3 條所明定，聲請人每月收入扣
    除必要支出費用後，並無「不能清償債務或不能清償之虞」
    ，則更生之聲請不符本條例第3 條所定要件，且上開欠缺又
    屬無從補正，依首揭說明，自應駁回其聲請，又本件聲請人
    更生之聲請既經駁回，則其保全處分之聲請亦失所附麗，應
    併予駁回，爰裁定如主文。
中    華    民    國    98    年    6    月     30    日
                  民事第二庭      法  官  黃呈熹
以上正本係照原本作成
如不服本裁定，應於裁定送達後10日內，以書狀向本院提出抗告
，並繳納抗告費新臺幣1千元
中    華    民    國    98    年    6    月      30    日
                                  書記官  傅美蓮


司法院資訊處製作；財團法人民間司法改革基金會備份。
